【裁判字號】    98,聲,730
【裁判日期】    980831
【裁判案由】    返還提存物
【裁判全文】
臺灣桃園地方法院民事裁定               98年度聲字第730號
聲  請  人  甲○○
相  對  人  乙○○
            丙○○
上列當事人間聲請返還提存物事件，本院裁定如下：
    主  文
聲請駁回。
    理  由
一、本件聲請略以：聲請人前曾依本院64年度全字第294 號假處
    分裁定，以本院64年度存字第1038號提供擔保金新台幣（下
    同）150,000 元，茲因聲請人已於訴訟終結後定20日以上期
    間催告相對人行使權利而其未行使，為此，聲請法院裁定准
    予返還擔保金等語，並提出本院64年度全字第294 號民事裁
    定、64年度存字第1038號提存書、97年度全聲字第220 號撤
    銷假扣押裁定暨確定證明書、98年度聲字第586 號通知行使
    權利函、民國98年5 月8 日民事執行處桃院永64執一字第14
    79號函、97年8 月14日民事執行處桃院永64執一字第1479號
    函（以上皆為影本）各1 份為證。
二、按返還擔保金，依民事訴訟法第106 條準用第104 條之規定
    ，須符合：(一)應供擔保之原因消滅者。(二)供擔保人證明受擔
    保利益人同意返還者。(三)訴訟終結後，供擔保人證明已定20
    日以上之期間，催告受擔保利益人行使權利而未行使者，或
    法院依供擔保人之聲請，通知受擔保利益人於一定期間內行
    使權利並向法院為行使權利之證明而未證明者之要件，法院
    始得裁定返還擔保金。所謂「應供擔保原因消滅」，係擔保
    債務人因假扣押或假處分所受之損害，故必待無損害發生，
    或債權人本案勝訴確定，或就所生之損害已經賠償時，始得
    謂應供擔保之原因消滅（最高法院53年度臺抗字第279 號判
    例意旨參照）。又所謂「訴訟終結」，在因假扣押或假處分
    所供擔保之情形，因該擔保係為保障受擔保利益人因不當假
    扣押或假處分所受損害而設，倘執行法院已依假扣押或假處
    分裁定實施假扣押或假處分之執行，則在供擔保人撤回假扣
    押或假處分之執行前，受擔保利益人所受損害仍可能繼續發
    生，損害額既未確定，自無強令其行使權利之理。
三、經查，聲請人主張之前揭事實，經本院依職權調取本院64年
    度全字第294 號（已銷毀）、64年度存字第1038號、64年度
    執全字第1479號、97年度全聲字第220 號、98年度聲字第58
    6 號等卷宗核閱屬實。惟聲請人請求本院向相對人為催告行
    使權利時，因其陳報之相對人地址「無文書所書應送達地址
    之處所」、「文書所書應送達地址欠詳」而無法送達，有送
    達證書2 紙附於本院98聲586 號卷內可佐，前開事件經函請
    聲請人補陳相對人最新戶籍謄本後，尚在對相對人戶籍址重
    新送達通知行使權利函之程序中，是聲請人於通知行使權利
    函尚未合法送達前即為本件聲請之提起，核與民事訴法第10
    4 條第1 項第3 款聲請返還提存物之要件未有相符，應待前
    開通知行使權利事件程序完備後方得為聲請。次者，聲請人
    並未另提出相對人因假處分已無損害發生、因假處分所生之
    損害已經賠償或本案勝訴確定等事由之證明，亦無法據民事
    訴訟法第104 條第1 款所稱「應供擔保之原因消滅」之要件
    而為返還提存物之聲請。綜上，本件聲請返還提存物與民事
    訴訟法所定要件不符，核無理由，應予駁回。
四、依民事訴訟法第106 條準用第104 條第1 項第3 款、第95條
    、第78條，裁定如主文。
中    華    民    國    98    年    8     月    31    日
                  民事第一庭    法  官  林哲賢
以上正本係依照原本作成
如對本裁定抗告須於裁定送達後10日內向本院提出抗告狀，並應
繳納抗告裁判費新台幣1,000 元。
中    華    民    國    98    年    8     月    31    日
                                書記官  陳佳彬


司法院資訊處製作；財團法人民間司法改革基金會備份。
